【裁判字號】    98,抗,85
【裁判日期】    980430
【裁判案由】    呈報清算終結
【裁判全文】
臺灣板橋地方法院民事裁定                98年度抗字第85號
抗  告  人  甲○○即鐘騰有限公司清算人
上列抗告人因聲報清算完結事件，對於中華民國98年4 月10日本
院98年度司字第62號所為裁定，提起抗告，本院裁定如下：
    主  文
抗告駁回。
抗告程序費用新臺幣壹仟元由抗告人負擔。
    理  由
一、抗告人於原審聲請及本件抗告意旨略以：
（一）其前於民國98年1 月5 日就任為鍾騰有限公司之清算人，
      並經本院准予備查在案，茲因現清算已完結，檢附清算期
      間內收支表、損益表、資產負債表及財產目錄、清算期間
      總分類帳、監察人審查報告書、股東會承認清算結果之會
      議記錄，聲請准予備查等語。
（二）原審以本件聲請人即抗告人係於98年1 月5 日就任為鍾騰
      有限公司之清算人，惟其早於「就任前」之97年12月28日
      、29日、30日即已刊登公告，且公告中未表明催告債權人
      申報其債權而駁回聲請，惟其現補正就任後之登報，是請
      求廢棄原裁定，准予聲報清算完結准予備查等語。
二、按依公司法第334 條準用同法第84條第1 項規定，清算人之
    職務包括了結現務，收取債權清償債務，分派盈餘或虧損，
    分派賸餘財產等，清算人必完成上揭各項事務，其清算程序
    始為合法，清算事務始能認為已完結，其公司人格始能認為
    已消滅。否則，如清算公司尚有債務未為清償，法院即對清
    算完結之聲報准予備查，將造成清算人「形式上」已清算完
    結使法人人格消滅之表徵，其結果甚易導致債權人誤認為已
    無從對該清算公司進行追償，顯非法理之平。為慎重計，94
    年2 月5 日修正之非訟事件法第180 條增訂應由清算人造具
    經股東承認之結算表冊，以書面向法院為公司法所定清算完
    結之聲報，由法院及時、適當之介入審查監督，以達保護公
    司債權人，防止糾紛再起之目的。又法院受理呈報清算終結
    之商事非訟事件，固毋庸為「准駁聲報」之裁定，惟仍應依
    職權調查事實及必要之證據，作形式審查，倘有所處分，亦
    應以裁定為之，此觀非訟事件法第32條第1 項（修正前第16
    條）、第36條第1 項（修正前第20條第1 項）之規定自明（
    最高法院84年臺抗字第457 號裁定意旨可資參照），是法院
    就聲報法人清算終結事件，如審查之結果，認公司清算程式
    已完結，應函知「准予備查」，反之，則應以裁定駁回，由
    清算人繼續完成清算事務。而前開向法院「聲報清算完結」
    ，僅屬備案性質，法院所為准予備案之處分，並無實質上之
    確定力，且公司是否清算完結，公司法人格是否消滅，應視
    清算人是否已完成「合法清算」而定。
三、查本件抗告人向原審呈報清算終結，固據提出鐘騰有限公司
    清算期間內收支表、損益表、資產負債表及財產目錄、清算
    期間總分類帳、監察人審查報告書、股東會承認清算結果之
    會議記錄等為證，惟此並非表示清算人已清算完結，清算人
    仍須依公司法規定完結清算，並依同法第331 條第1 項規定
    造具清算期內收支表、損益表、連同各項簿冊送經監察人審
    查後，提請股東會承認後，始得聲請法院為清算終結之核備
    。而查，有限公司之清算人於就任後，應以公告方法，催告
    債權人報明債權，對於明知之債權人，並應分別通知之，公
    司法第113 條準用同法第88條，定有明文。再按公司法所定
    清算完結之聲報，應以書面為之，並附具經依規定以公告催
    告申報債權及已通知債權人之證明，非訟事件法第180 條第
    1 項第2 款，亦有明文。則查，本件抗告人係於98年1 月5
    日就任為鍾騰有限公司之清算人（見本院98年度司字第13號
    呈報清算人卷第4 頁），其於就任前之97年12月28日、29日
    、30日所刊登之公告內容係「茲因鍾騰有限公司‧‧‧‧因
    歇業特此公告以昭眾信」，已未表明催告債權人申報其債權
    之意旨，而於提起本件抗告後所檢附之公告內容則為「鍾騰
    有限公司‧‧‧‧聲請人呈報清算終結，無債權人，特此公
    告」，亦未表明上開催告債權人報明債權之意旨，自難謂為
    合法，則原審裁定駁回抗告人清算終結之聲報，結論即無不
    合，故本件抗告尚無理由，應予駁回。至抗告人倘於嗣後補
    正上開事項，另為清算終結之聲報即可，於抗告人之權益亦
    不生影響，附此敘明。
四、據上論結，本件抗告為無理由，依非訟事件法第46條、民事
    訴訟法第495 條之1 第1 項、第449 條第1 項、第95條、第
    78條，裁定如主文。
中    華    民    國    98    年    4     月    30    日
                  民事第三庭    審判長法  官  朱耀平
                                      法  官  劉以全
                                      法  官  邱靜琪
以上正本係照原本作成
如不服本裁定，僅得於收受本裁定正本送達後10日內，以適用法
規顯有錯誤為理由，向本院提出再抗告狀，（須附繕本1 份及繳
納再抗告裁判費新台幣1,000 元），經本院許可後始可再抗告。
中    華    民    國    98    年    4     月    30    日
                                      書記官  鄭美莉


司法院資訊處製作；財團法人民間司法改革基金會備份。
